臺灣高等法院臺南分院民事判決
110年度重家上字第16號
上  訴  人  吳美樺  

被上訴人兼
下列8人共
同訴訟代理
人          吳文展  
追加被  告  吳晏輝  
            吳岳勳  
            吳怡旻  
            吳芸  
            吳美慧  
            吳明翰  
            吳昱穎  
            吳宗儒  
            吳榮豐  
上列當事人間請求回復繼承權等事件，上訴人對於中華民國110
年9月13日臺灣嘉義地方法院110年度家繼訴字第19號第一審判決
提起上訴，並為訴之追加，本院於111年10月6日言詞辯論終結，
判決如下：
    主  文
上訴及追加之訴均駁回。
第二審（含追加之訴）訴訟費用由上訴人負擔。
    事實及理由
壹、程序方面：
一、按第二審訴之變更或追加，非經他造同意不得為之；民事訴
    訟法第446條第1項前段定有明文。本件上訴人於原審起訴時
    原僅列被上訴人吳文展（下稱吳文展）為被告，聲明請求：
    ㈠確認上訴人為吳海仲、吳黃琴之法定繼承人；㈡回復上訴人
    繼承權；㈢將嘉義縣番路鄉○○段已分割為4份之土地塗銷，並
    將上訴人列入公同共有繼承人；㈣將上訴人列入雲林縣北港
    鎮○○段000地號土地（下稱000地號土地）為公同共有繼承人
    ；㈤將上訴人列入嘉義縣六腳鄉○○○段○○○段000地號土地（下
    稱000地號土地）為公同共有繼承人；㈥將民國（下同）108
    年5月1日吳文展自辦贈與自己之雲林縣北港鎮○○里○○街00號
    房屋登記塗銷，由法定繼承人公同共有；㈦將109年2月1日吳
    文展自辦將雲林縣北港鎮○○段000地號土地（下稱000地號土
    地）贈與自己及5個沒有住在一起、未盡孝道之孫子女登記
    塗銷，由法定繼承人公同共有（見原審卷第9頁）。嗣上訴
    本院後，另追加吳晏輝、吳岳勳、吳怡旻、吳芸、吳美慧
    、吳明翰、吳昱穎、吳宗儒（上8人，下合稱吳晏輝等8人）
    、吳榮豐（上9人，下合稱吳晏輝等9人）為被告，並更正上
    訴聲明如下述（見實體方面之上訴人主張部分及本院卷一第
    9、11、425-426頁，卷二第363、365頁，卷三第5-6、246-2
    47、266頁），此業經吳晏輝等9人陳明同意在卷（見本院卷
    三第6頁），核與上開規定相符，自應予准許。另就補充請
    求權基礎部分（補充後之請求權詳後述），核屬補充法律上
    之陳述，並無不合，亦應予准許，先予說明。
二、又上訴人本於繼承之法律關係，訴請確認上訴人為吳黃琴之
    法定繼承人及回復對吳黃琴之繼承權等，因上開訴訟標的法
    律關係對吳黃琴之繼承人必須合一確定，上訴人於本院審理
    中追加除吳文展以外之吳黃琴其他繼承人吳榮豐、吳晏輝、
    吳岳勳、吳怡旻、吳芸、吳美慧為被告，應得認當事人適
    格並無欠缺，亦予敘明。　　
貳、實體方面：　
一、上訴人主張：上訴人早年照顧父母即吳海仲、吳黃琴，結婚
    時答應吳黃琴不拿現金陪嫁，將來分得家產1份，於84年間
    ，父母已規劃財務分配，即所有不動產5名子女各得1/5，乃
    備齊不動產資料交予上訴人辦理5名子女共有登記，後因考
    量增值稅過高而作罷。嗣吳黃琴於110年4月1日死亡，上訴
    人為其法定繼承人之一，然吳文展卻在吳黃琴死亡前即策劃
    與隱瞞，並聯手吳晏輝等9人以買賣、贈與等名義，將原登
    記吳黃琴名下之000、000、000地號土地及坐落嘉義縣番路
    鄉○○段000、000-0、000-0、000-0、000-0、000-00地號土
    地（下分稱000、000-0、000-0、000-0、000-00、分割前00
    0-0、000-0地號土地；合稱內甕段土地）予以私下朋分，分
    別移轉至其等名下，而將上訴人排除在外，此絕非吳黃琴之
    意，上開所為掏空吳黃琴之不動產，係不法侵權行為，致上
    訴人對吳黃琴之繼承權遭受侵害，上訴人於110年4月20日至
    國稅局請領吳黃琴之遺產清冊始知悉上情。上訴人自得⒈依
    民法第1146條規定請求⑴確認上訴人為吳黃琴之法定繼承人
    ；⑵回復對吳黃琴之繼承權；⑶將上訴人列入000、000地號土
    地為公同共有繼承人；⑷吳文展及吳明翰、吳岳勳、吳怡旻
    、吳昱穎、吳宗儒（上6人，下合稱吳文展等6人）將000地
    號土地於109年2月1日因贈與所為之移轉登記予以塗銷，由
    法定繼承人上訴人及吳文展、吳榮豐、吳晏輝、吳岳勳、吳
    怡旻（上5人，下合稱吳文展等5人）公同共有。暨⒉依民法
    第1146條規定及侵權行為法律關係，請求吳文展等5人將內
    甕段土地於107年7月19日因分割所為之移轉登記予以塗銷，
    並將上訴人列為公同共有繼承人。原判決駁回上訴人之訴，
    實有未當，爰提起上訴等語；並上訴聲明：㈠原判決廢棄；㈡
    確認上訴人為吳黃琴之法定繼承人；㈢回復上訴人對吳黃琴
    之繼承權；㈣吳文展等5人應將內甕段土地於107年7月19日因
    分割所為之移轉登記予以塗銷，並將上訴人列為公同共有繼
    承人；㈤將上訴人列入000地號土地為公同共有繼承人；㈥將
    上訴人列入000地號土地為公同共有繼承人；㈦吳文展等6人
    應將000地號土地於109年2月1日因贈與所為之移轉登記予以
    塗銷，由法定繼承人上訴人及吳文展等5人公同共有【上訴
    人撤回對原審之聲明㈥（見本院卷一第428頁），及確認上訴
    人為吳海仲之法定繼承人暨請求回復對吳海仲之繼承權（見
    本院卷三第246-247、266頁）部分之上訴部分，原判決已告
    確定，本院不再論述；另上訴人不再主張民法第1145條、遺
    產及贈與稅法第15條第1項規定（見本院卷二第334頁，卷三
    第269頁）部分，亦不再論述】。
二、吳文展及吳晏輝等9人則辯稱：
  ㈠吳文展及吳晏輝等8人（上9人，下合稱吳文展等9人）部分：
    上訴人所述僅為其個人說詞，復未舉證以實其說，並不足採
    。吳黃琴於96、97年間，因有感年歲已高，乃親自委任代書
    即訴外人蔡忠委，將其名下所有之000、000地號土地及內甕
    段土地，每筆分成4等分，按3名兒子即吳文展、吳榮豐、吳
    晏輝應有部分各1/4，2名孫子即吳岳勳、吳怡旻應有部分各
    1/8之比例辦理移轉登記。吳文展於105年間自職場退休後，
    為避免土地荒廢，經徵得當時之全體共有人同意及吳黃琴之
    監督下，完成內甕段土地之分割及登記等事宜。又吳黃琴曾
    借用訴外人黃麗華（即吳榮豐之妻）、吳宜秦（即吳榮豐之
    次女）之名義投資股票，竟遭吳宜秦逕行挪移股票及存摺，
    黃麗華及吳榮豐亦稱股票在黃麗華名下，即屬黃麗華所有，
    而阻止吳黃琴處理，致吳黃琴無比痛心，故而排除吳榮豐，
    於108年4月23日將000地號土地贈與吳文展等6人，並於109
    年4月16日辦理移轉登記完成。上開不動產原為吳黃琴所有
    ，其生前依自己自由意志為處分、移轉登記所有權，並無違
    法之虞，上訴人主張吳文展主導及聯手吳晏輝等9人，利用
    吳黃琴失智機會，私自將吳黃琴名下土地辦理移轉登記等情
    ，並非屬實。原審駁回上訴人之請求，並無不當等語；並答
    辯聲明：上訴及追加之訴均駁回。
  ㈡吳榮豐於本院審理時表示同意上訴人之請求（然因本件屬固
    有必要共同訴訟，則吳榮豐所為訴訟上認諾或自認，形式上
    觀之顯然係不利益於共同被告即吳文展及吳晏輝等9人全體
    ，依民事訴訟法第56條第1款規定，對於共同訴訟之當事人
    全體均不生效力，自不得本於其認諾而為勝訴或敗訴之判決
    ）。
三、兩造不爭執事項：　　
　㈠吳黃琴於110年4月1日死亡，其繼承人為子女上訴人、吳文展
    、吳榮豐、吳晏輝及孫子女吳芸眞、吳岳勳、吳美慧、吳怡
    旻，又依財政部南區國稅局遺產稅參考清單所示，吳黃琴遺
    產為0筆，又依108、109年度綜合所得稅各類所得資料清單
    所示，吳黃琴所得查無資料。
  ㈡依土地登記簿記載，000地號土地原為吳黃琴所有，於108年4
    月23日吳黃琴與吳文展等6人簽立土地建物改良物所有權贈
    與移轉契約書，並於109年4月16日因贈與而移轉登記為吳文
    展等6人共有，應有部分各1/6。
  ㈢依土地登記簿記載，000地號土地原為吳黃琴所有，並於96年
    11月5日因買賣而移轉登記為吳文展等5人共有（其中吳文展
    、吳榮豐、吳晏輝之應有部分各1/4；吳岳勳、吳怡旻之應
    有部分各1/8）。
  ㈣依土地登記簿記載，000地號土地原為吳黃琴所有，並於97年
    3月10日因買賣而移轉登記為吳文展等5人共有（其中吳文展
    、吳榮豐、吳晏輝之應有部分各1/4；吳岳勳、吳怡旻之應
    有部分各1/8）。
  ㈤依105年7月13日共有土地建築改良物所有權分割契約書、土
    地建物查詢資料、異動索引查詢資料記載，內甕段土地原為
    吳黃琴所有，於97年1月2日因買賣而移轉登記為吳文展等5
    人共有（其中吳文展、吳榮豐、吳晏輝之應有部分各1/4；
    吳岳勳、吳怡旻之應有部分各1/8）。吳文展等5人於105年7
    月19日辦理分割及共有物分割程序，將分割前000-0地號土
    地分割出同段000-00、000-00、000-00地號土地（下分稱00
    0-0、000-00、000-00、000-00地號土地），分割前000-0地
    號土地分割出同段000-00、000-00地號土地（下稱000-0、0
    00-00、000-00地號土地），並由吳榮豐取得000-00、000-0
    地號土地，吳文展取得000-00地號土地，吳怡旻取得000-00
    地號土地，吳岳勳取得000-00地號土地，吳晏輝取得000-00
    、000-00、000-0、000-0、000-0、000地號土地。
 ㈥依臺灣雲林地方法院（下稱雲林地院）108年度公字第0010000
    87號公證事件卷（下稱系爭公證卷）第21頁之中國醫藥大學
    北港附設醫院診斷證明書記載吳黃琴之病名為：「⒈失眠、⒉
    老化」，又醫師囑言為：「個案因希望自行分配財產，由家
    人（兒子及媳婦）陪同下至本人門診安排相關篩檢，身體檢
    查無特殊異狀，認知功能檢查結果MMSE:24，CDR:1，CASI:7
    0，综合上述評估，雖個案可能已有早期、輕度失智之症狀
    ，但目前對於自身事務之處理應尚無虞；與兒子及媳婦討論
    後，目前決定暫不使用藥物，建議持續追蹤，若開始出現進
    一步惡化情形，則建議需藥物治療」。
  ㈦依系爭公證卷第22-23頁中國醫藥大學北港附設醫院檢驗檢查
    報告之臨床症狀及初步診斷記載（中文部分）：「可自行洗
    澡/洗衣/打電話，會談中背誦電話號碼正確，由3子陪同，
    近期功能仍正常，但因打算贈與名下財產給孫女，家人希望
    確認認知功能正常，以免日後糾紛。」，又依臨床評估所載
    ：「個案曾受過8年的日本教育，目前獨居，日常生活可以
    自理，平常會去公園運動，可以自己烹煮三餐，綜合上述評
    估結果，雖個案可能已有早期、輕度失智之症狀，但目前對
    於自身事務之處理應尚無虞；建議持續追蹤，可考慮藥物治
    療，若開始出現進一步惡化情形，則建議需藥物治療。」。
  ㈧吳黃琴以確認股票所有權等為由，向雲林地院對黃麗華提起
    請求確認股票所有權等事件之訴，經雲林地院以107年度重
    訴字第89號民事判決黃麗華應給付吳黃琴新臺幣（下同）5,
    426,319元本息；黃麗華應將證券帳戶內剩餘股數返還吳黃
    琴；吳黃琴其餘之訴駁回。黃麗華不服，提起上訴，經本院
    109年度重上字第18號民事判決駁回上訴。黃麗華不服，提
    起上訴，經最高法院以110年度台上字第2535號民事裁定駁
    回上訴並確定在案（下稱另案）。
  ㈨上訴人提起確認其為吳黃琴之法定繼承人，有確認利益，兩
    造均不爭執。　
四、本院得心證之理由：
  ㈠兩造就吳黃琴之死亡日期、繼承人、遺產及所得情形；000、
    000、000地號土地及內甕段土地原均為吳黃琴所有，其後有
    如不爭執事項㈡至㈤所示之所有權異動情形；系爭公證卷內中
    國醫藥大學北港附設醫院之診斷證明書、檢驗檢查報告之臨
    床症狀及初步診斷、臨床評估等之記載；另案歷審裁判情形
    等節，均不爭執（見不爭執事項㈠至㈧）。且有上訴人提出戶
    籍謄本、財政部中區國稅局108-110年度贈與稅清單、土地
    登記第一類謄本、土地所有權狀、繼承系統表、地籍異動索
    引、遺產稅財產參考清單、被繼承人財產參考資料查詢碼、
    綜合所得稅各類所得資料清單、全國贈與資料清單、遺產稅
    信託課稅資料參考清單、遺產稅死亡前2年內無償移轉不動
    產明細表、土地登記第二類謄本、土地建築改良物所有權贈
    與移轉契約書、雲林地院民事判決確定證明書等（見原審卷
    第17-49、121-127、135、137-175、187-199、247-253、26
    1、263-301、311-323頁；本院卷一第21-35、263-385頁，
    卷二第143、145、387-417頁，卷三第199頁），及吳文展等
    9人提出土地登記第一類謄本、申請分割圖、土地複丈成果
    圖、全國財產稅總歸戶財產查詢清單、吳家親屬系統表、戶
    籍謄本、土地所有權狀、協商同意書等（見本院卷一第157
    、161、167、169、181、191、405-417頁，卷二第223、249
    、251、253、469-475頁）為證。復有原審調取之個人基本
    資料查詢結果（見原審卷第87-105頁），及本院依職權調取
    之個人除戶資料查詢結果、個人戶籍資料查詢結果、土地建
    物查詢資料、異動索引查詢資料、另案歷審裁判等（見本院
    卷一第447-449、453、457、461、465、469、473、477頁，
    卷三第87-175、209-235頁）可稽。且經本院依職權或依聲
    請調取000、000、000地號土地及內甕段土地之移轉登記等
    資料，及向臺灣嘉義地方法院（下稱嘉義地院）查詢吳黃琴
    等人之繼承人向法院聲明拋棄繼承情形，有嘉義縣竹崎地政
    事務所（下稱竹崎地政）111年1月5日嘉竹地登字第0000000
    000號函及附件、嘉義縣朴子地政事務所（下稱朴子地政）1
    11年1月7日朴地登字第0000000000號函及附件、雲林縣北港
    地政事務所（下稱北港地政）111年1月6日北地一字第00000
    00000號函及附件、嘉義地院111年1月6日嘉院傑家110年度
    倫字第0號函、竹崎地政111年3月9日嘉竹地登字第00000000
    00號函及附件（見本院卷二第3-45、49-75、77-117、235、
    421-443頁）可稽。並經本院依職權調取系爭公證卷核閱無
    誤，堪信為真實。
　㈡上訴人主張000、000、000地號土地及內甕段土地如不爭執事
    項㈡至㈤所示之所有權異動情形，係出於吳文展及吳晏輝等9
    人之不法侵權行為，致上訴人對吳黃琴之繼承權遭受侵害等
    語，並不可採，其理由如下：
  ⒈按當事人主張有利於己之事實者，就其事實有舉證之責任，
    民事訴訟法第277條前段定有明文。且民事訴訟如係由原告
    主張權利者，應先由原告負舉證之責，若原告先不能舉證，
    以證實自己主張之事實為真實，則被告就其抗辯事實即令不
    能舉證，或其所舉證據尚有疵累，亦應駁回原告之請求。上
    訴人主張：其父母應允上訴人得分得家產1份，即將所有不
    動產由5名子女各得1/5，並於84年間備齊不動產資料交予上
    訴人辦理，後因考量增值稅過高而作罷。本件係因吳文展主
    導及聯手吳晏輝等9人，利用吳黃琴失智機會，不法侵吞吳
    黃琴名下所有土地等語。然為吳文展等9人所否認，辯以：
    吳黃琴係依其自己自由意志處分、移轉其名下所有之土地，
    並無不法之情，上訴人之主張，並非屬實等語。依前開說明
    ，上訴人應就其主張有利於己之事實，負舉證責任。
  ⒉經查：
  ⑴上訴人就其主張父母應允上訴人得分得家產1份，即將所有不
    動產由5名子女各得1/5，並於84年間備齊不動產資料交予上
    訴人辦理乙節，雖提出竹崎、朴子及北港地政地價證明書、
    土地地價表及附頁、土地所有權狀、財政部臺灣省南區國稅
    局（88）遺免字第00000000號遺產稅免稅證明書、地籍圖謄
    本、雲林地院83年度北認字第1號認證書、83年1月17日誓約
    、自行收納款項統一收據等影本（見原審卷第53-77、397-4
    25頁；本院卷一第93-121頁，卷二第293-301、377-381頁）
    為證。惟觀以上開書證，其中雲林地院83年度北認字第1號
    認證書、83年1月17日誓約、自行收納款項統一收據部分，
    僅得認上訴人於83年1月17日曾與其父母至法院公證處，辦
    理上訴人書立誓約表明其未自娘家取得財物之認證；地價證
    明書、土地地價表及附頁部分，僅得認竹崎、朴子及北港地
    政於84年8月間有發給上訴人地價證明書、土地地價表及附
    頁；另持有土地所有權狀影本之原因有多端，以上均無法據
    以認定上訴人對該些土地有何權利。又地籍圖謄本更是任何
    人均得向地政申請取得之文件，自無法為上訴人有利之證明
    。至於上訴人所提上開遺產稅免稅證明書所列載為吳海仲之
    繼承人及其遺產清冊，與本件係就吳黃琴生前移轉其名下所
    有之土地無涉，並無法推論吳黃琴有同意分配財產予上訴人
    ，亦無法為上訴人有利之證明。
  ⑵證人蔡忠委到庭證稱：我從85年開始至今均從事代書職務，
    本件包括000、000地號土地及內甕段土地之移轉過戶事項，
    都是吳黃琴本人出面找我辦理，是請我辦理買賣，吳黃琴說
    要過戶給她的兒子及孫子，這3件案件是我處理的無誤。當
    時是一個長者蔡金調介紹我與吳黃琴認識，一開始是由蔡金
    調帶我過去，後來辦理當中，就我去找吳黃琴，我就幫她辦
    理這個買賣的登記。我有親自去吳黃琴的家跟吳黃琴見面，
    應該有2、3次左右，與吳黃琴接觸過程中，並無發現吳黃琴
    有何意識不清之情形，吳黃琴當時之意識一直都很清楚。辦
    理移轉登記之印文、印鑑證明、土地權狀等，都是由吳黃琴
    提供給我，代書費用也是吳黃琴所支付。我有給吳黃琴看契
    約書，也有跟吳黃琴說明現在說要過戶給誰，我就過戶給誰
    這樣，吳黃琴的印文是吳黃琴本人親自蓋的，她有看契約書
    。做代書的人要請當事人蓋印鑑章，要讓當事人知道其蓋的
    文件為何。雖然是以買賣為辦理，但當時也有依法申報贈與
    稅，故也有贈與稅之免稅證明，當時的移轉是允許這樣辦理
    的，且有申請農業使用證明，故可以免繳贈與稅、增值稅。
    本來同一天找的時候，就有講說要辦理這3件案件，但過程
    上，北港（即000地號土地）是96年10月送件，內甕段土地
    看文件的收件日期如為12月就是12月送件。六腳鄉（即000
    地號土地，下同）跟內甕段土地都有申請農業證明，六腳鄉
    的申請比較久，因為土地整理，比較慢，就遲至97年2月。
    資料不是吳文展提供的，當時都是吳黃琴跟我接觸，是吳黃
    琴提供給我辦理，我才有可能去辦，吳黃琴是有足夠的權利
    ，因為吳黃琴是權利人等語（見本院卷三第28-36頁）。
  ⑶依蔡忠委上開證述，其係受吳黃琴委託，且依吳黃琴指示而
    辦理000、000地號土地及內甕段土地以買賣為原因之移轉過
    戶事項，吳黃琴當時之意識一直都很清楚，辦理移轉登記之
    印文、印鑑證明、土地權狀等，都是由吳黃琴所提供，吳黃
    琴有看契約書且知悉內容，並親自在其上用印，代書費用也
    是吳黃琴所支付，並無上訴人所主張之情。上訴人雖主張蔡
    忠委之證述不實，吳黃琴是很謹慎之人，不會隨便交付所有
    權狀、契約書等給不熟之人等語。然蔡忠委已證稱：我要補
    充提出吳黃琴當時辦理過戶前，吳黃琴給我登記名義人即吳
    黃琴的身分證字號、身分證影印本後，我向地政事務所申請
    的第一類土地登記謄本，供法院參酌。這是過戶前的土地登
    記謄本，這個記載狀況是過戶前的，有的是50幾年就登記，
    吳黃琴來交代我辦理過戶，吳黃琴是有足夠的權利，因為吳
    黃琴是權利人，我現在提出的是96年過戶前的記載狀況，這
    才是重點。第一類土地登記謄本現在不可以申請了，只能申
    請第二類土地登記謄本，但96年時代書可以申請無誤，但因
    為有委託我辦理，我才會去調取，不然那麼多人、土地，我
    為何要去申請？吳黃琴就是提供所有權狀給我辦理，我才有
    可能去辦，如果她沒有提供給我，我如何去辦理？做代書的
    人要請當事人蓋印鑑章，要讓當事人知道其蓋的文件為何等
    語（見本院卷三第35-36頁）；並提出列印時間均係96年10
    月1日之000、000地號土地及內甕段土地之土地登記第一類
    謄本為證（見本院卷三第41-55頁），互核確屬相符，並與
    本院所調取上開土地之移轉登記等資料亦屬相符，且蔡忠委
    就本件又無何利害關係，其證詞應堪採信。至吳榮豐雖亦否
    認蔡忠委之證述，辯以：吳黃琴的眼睛不可能看字等語。然
    吳黃琴迄於108年間至中國醫藥大學北港附設醫院檢查及評
    估結果，仍可自行洗澡、洗衣、打電話，會談中背誦電話號
    碼正確，近期功能仍正常，日常生活可以自理，平常會去公
    園運動，可以自己烹煮三餐等情，已如前述（見不爭執事項
    ㈦）；況且吳榮豐自己本身亦自上開移轉登記而取得共有上
    開土地之權利，卻長久未有任何意見，甚且參與內甕段土地
    之分割事宜（見下述⑸）。足見吳榮豐所辯，並不足採。
  ⑷上訴人雖主張本件依民法第87條第1項規定買賣雙方沒有移轉
    所有權之意思，為通謀虛偽意思表示，其意思表示屬無效，
    該所有權移轉登記應予塗銷等語（見本院卷二第277頁）。
    惟按第三人主張表意人與相對人通謀而為虛偽意思表示者，
    該第三人應負舉證之責（最高法院48年台上字第29號裁判意
    旨參照）。然上訴人就此並未舉證以實其說，尚難憑採。至
    上訴人另主張本件為假買賣真贈與等語（見本院卷三第289
    頁），如依上訴人之主張，則依民法第87條第2項規定，此
    際仍應適用關於贈與之法律行為之規定，即所隱藏之他項行
    為仍屬有效，是上訴人此部分之主張，亦無法獲致對其有利
    之結論，在此敘明。
  ⑸上訴人復主張：吳文展等5人於105年4月24日就內甕段土地辦
    理分割事宜為討論，當時吳黃琴在場，卻未在協商同意書上
    簽名，可見吳黃琴並不同意其等擅將內甕段土地分割成4等
    分，且上訴人亦未受其等通知出席討論，是吳文展等5人於1
    05年7月19日就內甕段土地辦理分割及共有物分割程序，屬
    不法侵權行為，致上訴人對吳黃琴之繼承權遭受侵害等語，
    固引用吳文展等9人所提上開協商同意書（見本院卷二第253
    頁）為證。但查內甕段土地於105年間為吳文展等5人所共有
    ，則就該些土地之分割事宜本係由吳文展等5人共同為之即
    可，至吳黃琴或上訴人均非其所有權人或共有人，是該協商
    同意書上僅列吳黃琴為在場監督人，而未由吳黃琴在其上簽
    名，或未通知上訴人乙節，並未影響協商同意書之效力，此
    觀之竹崎地政業已辦理上開分割及共有物分割程序之登記完
    畢，亦可得見。是上訴人上開主張，並不足採。
  ⑹再按私文書經本人或其代理人簽名、蓋章或按指印或有法院
    或公證人之認證者，推定為真正；民事訴訟法第358條第1項
    定有明文。查吳黃琴同意將原屬其所有之000地號土地贈與
    吳文展等6人，且於108年4月23日共同簽訂土地建築改良物
    所有權贈與移轉契約書（下稱系爭贈與移轉契約書），並於
    同日由雲林地院公證處公證人盧烽池公證（註：另筆房屋贈
    與之契約及公證事宜，與本件無涉，不予論述）等情，業據
    本院調閱該處系爭公證卷查明屬實，則以前揭民事訴訟法第
    358條第1項之規定，自應推定系爭贈與移轉契約書係真正。
    上訴人雖否認系爭贈與移轉契約書之真正，惟未能就其主張
    之有利事實，加以舉證以實其說，自難採信，故系爭贈與移
    轉契約書係真正應堪認定。又000地號土地於109年4月16日
    辦理移轉登記之情形，與系爭贈與移轉契約書之約定事項相
    符，且參酌吳黃琴與黃麗華間確有另案訴訟，乃將吳榮豐排
    除在贈與對象外，此亦與常情無違，雖在公證之後相距近1
    年始予辦理移轉登記，然不得以此認定109年2月1日訂立之
    土地建築改良物所有權贈與移轉契約書係屬偽造。乃上訴人
    未舉證證明該契約係偽造，所辯偽造一節，自難採取。
　⑺上訴人又主張依雲林地院民事執行處111年7月7日雲院宜111
    司執丁字第00000號函、吳文展於111年6月14日寄送嘉義後
    湖郵局存證號碼000000號存證信函及信封（見本院卷三第20
    1-205頁），可見上訴人為法定繼承人，所該擁有之不動產
    均遭吳文展剝奪等語。然查上開信函乃係就另案裁判所涉股
    票等權利為通知，尚無法依此認定吳文展有何侵害上訴人對
    不動產之權利之情事，亦無法為上訴人有利之證明。
　⒊是以上訴人所提上開證據，並無法證明吳文展及吳晏輝等9人
    有何不法侵權行為，致上訴人對吳黃琴之繼承權遭受侵害。
    故上訴人上開主張，尚屬無據，並無可採。　
五、綜上所述，上訴人依民法第1146條規定請求㈠確認上訴人為
    吳黃琴之法定繼承人；㈡回復上訴人對吳黃琴之繼承權；㈢將
    上訴人列入000地號土地為公同共有繼承人；㈣將上訴人列入
    000地號土地為公同共有繼承人；㈤吳文展等6人將000地號土
    地於109年2月1日因贈與所為之移轉登記予以塗銷，由法定
    繼承人上訴人及吳文展等5人公同共有。暨依民法第1146條
    規定及侵權行為法律關係，請求吳文展等5人將內甕段土地
    於107年7月19日因分割所為之移轉登記予以塗銷，並將上訴
    人列為公同共有繼承人，均無理由，應予駁回。從而原審所
    為上訴人敗訴之判決，所持理由雖與本院不同，惟結論並無
    二致，仍應予維持。上訴論旨指摘原判決不當，求予廢棄改
    判，為無理由，應駁回其上訴。其追加之訴，亦無理由，應
    併予駁回。
六、本件事證已臻明確，兩造其餘之攻擊或防禦方法及所用之證
    據，經本院斟酌後，認為均不足以影響本判決之結果，爰不
    逐一論列，附此敘明。
七、據上論結，本件上訴及追加之訴均無理由，依民事訴訟法第
    449條第2項、第78條，判決如主文。 　　
中　　華　　民　　國　　111 　年　　10　　月　　27　　日
                  家事法庭      審判長法  官  張世展

                                      法  官  黃義成

                                      法  官  黃瑪玲
上為正本係照原本作成。
上訴人如不服本判決，應於收受送達後20日內向本院提出上訴書
狀，其未表明上訴理由者，應於提出上訴後20日內向本院補提出
理由書狀（均須按他造當事人之人數附繕本），上訴時應提出委
任律師或具有律師資格之人之委任狀；委任有律師資格者，另應
附具律師資格證書及釋明委任人與受任人有民事訴訟法第466條
之1第1項但書或第2項（詳附註）所定關係之釋明文書影本。如
委任律師提起上訴者，應一併繳納上訴審裁判費。
被上訴人、追加被告不得上訴。
中　　華　　民　　國　　111 　年　　10　　月　　27　　日

                                      書記官  蘭鈺婷
【附註】
民事訴訟法第466條之1：
⑴對於第二審判決上訴，上訴人應委任律師為訴訟代理人。但上
  訴人或其法定代理人具有律師資格者，不在此限。
⑵上訴人之配偶、三親等內之血親、二親等內之姻親，或上訴人
  為法人、中央或地方機關時，其所屬專任人員具有律師資格並
  經法院認為適當者，亦得為第三審訴訟代理人。
民事訴訟法第466條之2第1項：
上訴人無資力委任訴訟代理人者，得依訴訟救助之規定，聲請第
三審法院為之選任律師為其訴訟代理人。